臺灣花蓮地方法院刑事判決　　　　　　　　　　　　　九十四年度花易字第一八號
　　公　訴　人　臺灣花蓮地方法院檢察署檢察官
　　被　　　告　乙○○
　　　　　　　　丙○○
　　　　　　　　己○○
右列被告等因妨害家庭等案件，經檢察官聲請以簡易判決處刑（九十四年度發查偵字
第一五七號），本院認有刑事訴訟法第四百五十一條之一第四項但書之情形，不應適
用簡易程序，而改依通常程序審理，茲判決如左：
    主  文
乙○○有配偶而與人通姦，處有期徒刑肆月，如易科罰金，以參佰元折算壹日。
己○○與有配偶之人相姦，處有期徒刑參月，如易科罰金，以參佰元折算壹日。
丙○○被訴傷害部分，無罪。
    事  實
一、乙○○與丙○○原是夫妻關係（二人業於民國九十二年十月二日離婚），為有配
    偶之人，己○○（起訴書誤載為謝淑貞）也明知道乙○○是有配偶的人，可是乙○○與己○○二人竟於九十二年六月十四日凌晨零時左右，在花蓮縣壽豐鄉溪口
    村牧場四十七號乙○○住處，發生性關係，適丙○○返家發現後會同警方在上述
    地點查獲乙○○赤裸上身與己○○同處一室。
二、案經乙○○之妻丙○○告訴臺灣花蓮地方法院檢察署檢察官偵查起訴。
    理  由
壹、有罪部分：
一、被告乙○○及己○○二人於警詢及本院審理時，都矢口否認有通姦及相姦的犯行
    。被告己○○辯稱：當天她和乙○○本來是和其他朋友先在乙○○家附近的卡拉
    ＯＫ店唱歌喝酒，因為乙○○先前欠她錢，在其他朋友離開後她就到乙○○家跟
    乙○○要錢，並在他家泡茶，剛好丙○○回家，乙○○怕丙○○誤會，就叫她躲
    到房間內等語。被告乙○○則先於警詢中辯稱：因為他欠己○○錢，己○○當天
    就到他家催討，剛好當時他和幾個朋友在家中飲酒，就約己○○一起唱歌、飲酒
    ，後來他的朋友都回去了，己○○剛要走，丙○○就回來了，他怕丙○○會誤會
    ，才會和己○○一起躲在房間內等語；復於本院審理時辯稱：當天他們本來在他
    家附近的一家卡拉ＯＫ店唱歌喝酒，後來只是單純請己○○到家裡泡茶，並沒有
    和己○○有通姦的行為，因為當時他已經和丙○○分居，所以經常會有朋友到家
    裡聊天、泡茶，而案發當天因為天氣很熱，所以己○○在他家時，他才會打赤膊
    ，後來是因為怕丙○○會使用暴力，他沒辦法保護己○○，所以才會叫己○○躲
    在棉被內等語。徵之被告乙○○對於被告己○○於案發當天何以會在其住處一情
    ，於警詢及本院之辯解已有出入不符之處。
二、且經本院調查的結果：
  (1)告訴人丙○○對於案發當天她剛好帶著孩子到被告乙○○住處，因乙○○拒不開
    門，她爬窗戶進入一樓，而發現被告乙○○及己○○二人均躲在房間內的事實，
    於警詢及偵查中均已經指述詳盡，且其指述的內容和至現場處理的警員即花蓮縣
    警局吉安分局豐田派出所副所長丁○○到院結證稱：到現場後，他帶頭上樓，看
    到丙○○拿著大鐵撬要破門，她說她叫不開門，他勸她先把大鐵撬拿開，並到隔
    壁房間透過小氣窗勸乙○○開門，當時乙○○的房內沒開燈，他透過廚房的燈光
    ，只看到乙○○一人，他未穿上衣，有穿著長褲，用肩膀頂住房門，床舖上有很
    大壹包棉被蓋著，他勸乙○○把門打開，打開門後，他立刻叫同仁先把丙○○拉
    開，避免打架，接著他走到客廳進入房間開燈，就看到己○○站在床舖上等語；
    另一到場處理之警員戊○○亦結證稱：當天接獲丙○○之報案前往現場處理時，
    丙○○就帶我們到住處二樓房間，當時房門鎖住並未開啟，丙○○叫她先生乙○○開門，但他都不開門，我們也有請他開門，他也不回應，副所長還進到隔壁房
    間打開小氣窗勸乙○○開門，後來僵持了一段時間，乙○○就主動開門，一開門
    ，房間內的燈光是沒有開的，後來才打開，乙○○和己○○就到客廳來等語，都
    相符合，顯見警方於深夜凌晨時分至現場查獲當時，被告乙○○未著上衣就和被
    告己○○二人孤男寡女共處於未開燈的房內。
  (2)又警員當場於被告乙○○及己○○二人所躲藏的房間垃圾桶內，採集到衛生紙一
    團，此業經證人戊○○及丁○○到院證述詳盡，而該衛生紙與所採集之被告乙○○及己○○二人唾液，經均送內政部警政署刑事警察局以ＤＮＡ型別鑑定的結果
    ，發現衛生紙標示00000000、00000000、00000000處斑跡精子細胞層ＤＮＡ與被
    告乙○○ＤＮＡ─ＳＴＲ型別相同，衛生紙標示00000000處斑跡ＤＮＡ與被告己○○ＤＮＡ─ＳＴＲ型別相同的事實，有該局九十四年一月十四日刑醫字第０九
    三０一六二四０三號鑑驗書一份附卷可查，且依該鑑驗書的鑑驗結論所說明之各
    該型別在台灣地區中國人分布機率而言，足可判定衛生紙團上之斑跡為被告乙○○及己○○所遺留，又被告乙○○於本院審理時亦供稱：該房間是他在住，衛生
    紙是他個人專用的東西，不可能會有其他人的東西丟在垃圾桶內等語，更足徵被
    告二人確有發生性行為情事，才會遺留有扣案之衛生紙為證。
  (3)再被告乙○○所辯不唯有上述警詢及本院前後不一之情，且其辯稱當晚是因為太
    熱會打赤膊和己○○同處一室等語，亦和孤男寡女若無相當私情不會於深夜獨處
    時裸露上身之常情不合，再若如被告乙○○所辯和己○○一起躲入房內拒不開門
    的原因是因為怕丙○○會傷害己○○，則何以於警方到達現場後，仍僵持相當時
    間才讓警方進入房內？綜上所述，足認被告乙○○及己○○二人事後的否認只是
    畏罪卸責之詞，不足採信，本件事證明確，被告乙○○及己○○二人之犯行都已
    經可以認定。
二、被告乙○○所觸犯的罪名是：刑法第二百三十九條前段的有配偶而與人通姦罪。
    而被告己○○所觸犯的罪名是：刑法第二百三十九條後段的與有配偶之人相姦罪
    。本院審酌被告二人犯罪的動機，對告訴人家庭生活的破壞及犯罪後矢口否認的
    態度等一切情狀，分別量處主文所記載的刑罰，並諭知易科罰金的折算標準。
貳、無罪部分
一、公訴意旨另以：被告丙○○於上述的時間、地點，報警查獲乙○○及己○○發生
    性關係後，即於同日凌晨零時十分許，當場基於義憤，而出手毆打己○○，致己○○受有頭部撕裂傷二公分及血腫二X 一公分之傷害，因而認為被告丙○○涉有
    刑法第二百七十九條的義憤傷害罪嫌。
二、按犯罪事實應依證據認定之，無證據不得認定犯罪事實；不能證明被告犯罪者，
    應諭知無罪之判決，刑事訴訟法第一百五十四條第二項、第三百零一條第一項分
    別定有明文。又「被害人之陳述如無瑕疵，且就其他方面調查又與事實相符，固
    足採為科刑之基礎，倘其陳述尚有瑕疵，則在未究明前，遽採為論罪科刑之根據
    ，即難認為適法」，最高法院六十一年台上字第三０九九號判例著有上述的見解
    可以參照。
三、本件公訴人認為被告丙○○涉嫌觸犯刑法第二百七十九條的義憤傷害罪嫌，是以
    告訴人己○○的指述、證人乙○○的證述，以及財團法人台灣基督教門諾醫院（
    下稱門諾醫院）診斷證明書一紙，作為起訴的主要依據。而被告丙○○堅決否認
    有任何傷害己○○的行為，辯稱：警察來之前房門是上鎖的，乙○○根本就不開
    門，她不可能有機會毆打己○○，警察來之後，她雖然有和己○○發生口角，但
    警察就擋在她們中間，她根本不可能有機會傷害己○○，而且當天己○○都沒有
    提到有被她傷害的事，診斷證明書上的傷勢並非她造成的，她不知道己○○的傷
    勢哪裡來的等語。
四、經本院調查後發現，告訴人己○○與證人乙○○雖然都指稱被告有傷害己○○的
    犯行，然而：
  (1)己○○於警詢中原指稱：房門打開後丙○○拉她頭髮撞擊到而造成她的頭部受傷
    （詳警卷第五頁，九十二年六月十八日警詢筆錄），復改口指稱：丙○○是用手
    持鐵物及徒手拉扯頭髮的方式毆打她的頭部，使她受有頭部縫五針、撕裂傷、血
    腫等傷害（詳警卷第九頁，九十二年六月三十日警詢筆錄）等語，即至本院復指
    稱：當時丙○○先衝進房間，一隻手拿鐵棍，一隻手拉她的頭髮，拉扯完頭髮後
    ，就用鐵棍打她的頭頂部左上方等語，其指述被告丙○○傷害的方式，非但前後
    不一而不能確認丙○○究竟是用拉頭髮撞擊頭部的方式，還是用鐵棍毆打的方式
    致告訴人成傷。
  (2)又依據證人丁○○證稱：他到現場看到丙○○拿著大鐵撬要破門時，就有勸丙○○先把大鐵撬拿開，而房門被打開後，再開燈時他所看到的情形是同仁將丙○○
    拉住，而大鐵撬在客廳，他並沒看到有丙○○和己○○有扭打拉扯的情形，接下
    來的情況他們也都有控制住，丙○○及己○○並沒有接觸的機會，一直到了派出
    所，己○○才跟他陳述說頭很痛，不願意作筆錄，但並沒有給他看傷處，他從外
    觀上看不出己○○有受傷，他有打電話給消防分隊請救護車來，但己○○說她要
    自己另行就醫，所以他尊重她的意見，讓她離開自行就醫等語；證人戊○○證稱
    ：房門被打開後他只有看到丙○○和己○○二人對罵，但沒看到有拉扯推擠的情
    形，也沒聽到有人說被打，現場蒐證完畢後，他們就請三位被告到警局制作筆錄
    ，製作完丙○○筆錄，要製作己○○的筆錄時，己○○才提到她人不舒服，但說
    不用請救護車，所以他們就建議她去就醫，而沒有為她製作筆錄，當時己○○看
    起來像是酒後的不舒服等語，足可徵不惟在場處理之警員均有控制現場刻意將雙
    方拉開，且未見到被告有傷害告訴人的情形，也未在雙方的互罵中聽到有關於遭
    毆打的指訴，更未在告訴人表示不舒服之際可憑外觀看出告訴人受有傷害。
  (3)且依門諾醫院函覆之急診病歷所繪告訴人受傷之位置圖及急診護理紀錄上主訴欄
    所載：與男友的友人發生爭吵，被鈍器打傷頭部，致左前額瘀青等語以觀，診斷
    書證明書所載告訴人受有血腫二X 一公分之傷害，所指即為急診護理記錄上所載
    之左前額瘀青，惟證人丁○○已明白證稱他並沒有看到己○○左前額有瘀青的情
    形等語，告訴人於本院亦指稱丙○○係以鐵棍毆打其頭頂部左上方而非左前額，
    其左前額並沒有瘀青等語，顯見告訴人所指傷勢與上述門諾醫院診療記錄告訴人
    所受傷勢不符，難以互為佐證。再若果真如告訴人於警詢中指稱，於遭丙○○傷
    害後有頭部縫五針的情事，何以上述急診病歷、急診護理記錄及診斷證明書上均
    未見有如此之記載？
  (4)又告訴人於九十二年九月十六日晚間八點十分許曾與被告丙○○以電話聯繫的事
    實，業據告訴人自承在卷，並有被告丙○○所提出之該通電話錄音帶一卷及譯文
    一份（見本院卷第十頁至第十二頁）為證。而經本院於九十四年五月二十六日準
    備程序中當庭播放勘驗錄音帶內容的結果，核與卷附之錄音譯文之記載內容均相
    符，有本院準備程序筆錄一份為憑（見本院卷第三十四頁），於該通電話中告訴
    人確實曾向被告自承：「（被告問：你那傷是哪裡來的？）我真的不曉得，我真
    的不曉得，我坦白講這一句話，我真的不曉得。」、「我自己的傷是怎麼來的，
    我都搞不清楚，說實在的。」等語（詳本院卷第十二頁）。亦徵被告究竟是否有
    傷害告訴人之情事，告訴人亦無從確認。
五、綜上所述，告訴人指訴的內容在在有前後不符且與事實不符而無從採信之瑕疵存
    在，使得本院對於告訴人所受傷勢是否確為被告丙○○所為，產生疑義，因此，
    本院認依據卷內的事證，尚不足以證明被告丙○○有傷害的犯行，此外，也查不
    到其他積極證據來證明被告犯罪，依據上述判例意旨及說明，此部分自應對被告
    丙○○為無罪之諭知。
據上論斷，應依刑事訴訟法第四百五十二條、第二百九十九條第一項前段、第三百零
一條第一項前段，刑法第二百三十九條、第四十一條第一項前段，罰金罰鍰提高標準
條例第二條，條判決如主文。
本案經檢察官甲○○到庭執行職務。
中      華      民      國    九十四    年      七  月     十九     日
                              臺灣花蓮地方法院刑事第一庭
                                  審判長法官  張  健  河
                                        法官  李  豫  雙
                                        法官  陳  雅  敏
右正本證明與原本無異。
如對本判決不服，應於送達後十日內，向本院提出上訴狀。（應抄附繕本）告訴人或
被害人如對於本判決不服者，應具備理由請求檢察官上訴，其上訴期間之計算係以檢
察官收受判決正本之日期為準。
                                  法院書記官
中      華      民      國    九十四    年      七      月     二十     日
附錄本判決論罪之法律條文：
中華民國刑法第二百三十九條：
有配偶而與人通姦者，處一年以下有期徒刑。其相姦者亦同。
